臺灣高等法院臺南分院刑事判決　　　96年度上更(一)字第86號
　　上　訴　人
　　即自訴人　　甲○○
　　上　訴　人
　　即　被　告　乙○○
上列自訴人因自訴被告誣告案件，上訴人不服臺灣台南地方法院
於中華民國九十二年十一月四日所為之九十二年度自字第一七二
號第一審判決，提起上訴，判決後經最高法院第一次發回更審，
本院判決如下：
    主      文
原判決關於乙○○部分撤銷。
乙○○被訴部分自訴不受理。
甲○○之上訴駁回。
    理      由
甲、被告乙○○上訴部分：
一、自訴意旨略以：緣第三人戴秀瑲（按係自訴人甲○○之前女
    友）於民國八十六年一月間因欲購買坐落台南市○○路八○
    巷廿二弄十六號二樓之房屋，遂透過自訴人甲○○之介紹向
    被告乙○○借款新台幣（以下同）一百萬元，戴秀瑲並將上
    開房屋設定一百二十萬元之最高限額抵押權予乙○○之妻陳
    蔡銀秀。嗣因戴秀瑲未償還借款，乙○○乃以其妻陳蔡銀秀
    之名義為原告，以甲○○、戴秀瑲為被告，向原審法院提起
    清償債務之民事訴訟，惟經原審法院以九十一年度訴字第三
    一四號民事判決駁回陳蔡銀秀之訴，乙○○遂以自己之名義
    為原告，以甲○○、戴秀瑲為被告，另向原審法院提起清償
    債務之民事訴訟（案號為九十一年度訴字第一三二二號），
    訴訟中因甲○○主張戴秀瑲於民國八十六年四月八日設定予
    陳蔡銀秀之抵押債權，已於民國八十七年六月四日因清償而
    塗銷，故債務已因清償而消滅，詎乙○○認甲○○前述辯解
    與事實不符，竟意圖令甲○○受刑事處分，並欲藉此影響民
    事庭之判斷，乃於民國九十二年二月間藉對台灣台南地方法
    院檢察署檢察官九十一年度偵字第一一四六六號不起訴處分
    案件（甲○○於該案中被訴涉犯詐欺等罪嫌）提出再議之機
    會，向台灣高等法院台南分院檢察署追加告訴甲○○涉犯偽
    造文書罪嫌，誣指「甲○○於民國八十七年六月間向乙○○
    佯稱要向銀行借錢周轉，而取回該屋之他項權利證明後，私
    自將該屋之抵押權塗銷」等情，幸經台灣台南地方法院檢察
    署檢察官查明，甲○○始免於牢獄之災，因認被告乙○○涉
    有刑法第一百六十九條第一項之誣告罪嫌。
二、按自訴之提起，應委任律師為之；又自訴人未委任代理人，
    法院應定期間以裁定命其委任代理人；逾期仍不委任者，應
    諭知不受理之判決；又第二審之審判，除本章有特別規定外
    ，準用第一審審判之規定，刑事訴訟法第三百十九條第二項
    、第三百二十九條第二項及第三百六十四條分別定有明文。
    另依刑事訴訟法第三十八條準用第三十條之規定及司法院院
    字第一七五五號之解釋，自訴人委任律師為代理人之委任狀
    ，應於每一審級提出，案件於該審級終結後，原有之委任效
    力即不復存在，因此案件經最高法院發回第二審更為審理，
    乃另一審級訴訟程序之開始，自訴人自應另行委任律師為代
    理人。
三、經查：本件自訴人甲○○自訴被告乙○○誣告案件，被告乙
    ○○不服台灣台南地方法院於中華民國九十二年十一月四日
    所為之九十二年度自字第一七二號判決，提起上訴，經本院
    前審於民國九十三年四月二十九日為終局判決後，本院前審
    上開判決業經最高法院撤銷發回本院更審，是依上開說明，
    自訴人於本院更審中自應另行委任律師為代理人，惟自訴人
    未為該項委任，經本院於民國九十六年三月五日裁定命自訴
    人應於裁定送達後七日內委任律師為代理人後，該裁定正本
    已於民國九十六年三月八日送達自訴人，有送達回証一紙在
    卷可稽，乃自訴人逾期仍未委任律師為代理人，揆諸前開說
    明，就被告乙○○上訴部分，自應由本院將原判決關於乙○
    ○部分撤銷，另為如主文第二項所示之自訴不受理之判決，
    並不經言詞辯論為之。
乙、自訴人甲○○上訴部分：
一、按自訴之提起，應委任律師為之；又自訴人未委任代理人，
    法院應定期間以裁定命其委任代理人；又第二審之審判，除
    本章有特別規定外，準用第一審審判之規定；再第二審法院
    認為上訴有第三百六十二條前段之情形者，應以判決駁回之
    ，但其情形可以補正而未經原審法院命其補正者，審判長應
    定期間先命補正，刑事訴訟法第三百十九條第二項、第三百
    二十九條第二項、第三百六十四條及第三百六十七條分別定
    有明文。
二、經查：本件自訴人甲○○自訴被告乙○○誣告案件，自訴人
    甲○○不服台灣台南地方法院於中華民國九十二年十一月四
    日所為之九十二年度自字第一七二號判決，提起上訴，自訴
    人於提起上訴時即民國九十二年十一月十三日時，未委任律
    師為代理人，迄至本院前審審理期間之民國九十三年三月十
    日始補正委任律師為代理人，嗣本院前審判決業經最高法院
    撤銷發回本院更審，依上開說明，上訴人於提起上訴時本應
    委任律師為代理人，惟自訴人未為該項委任，經本院於民國
    九十六年三月五日裁定命自訴人應於裁定送達後七日內委任
    律師為代理人後，該裁定正本已於民國九十六年三月八日送
    達自訴人，有送達回証一紙在卷可稽，乃自訴人逾期仍未為
    補正，其上訴顯有刑事訴訟法第三百六十二條前段所稱「上
    訴不合法律上之程式」之情形，揆諸前開說明，自應由本院
    依刑事訴訟法第三百六十七條之規定，駁回自訴人甲○○之
    上訴，爰就自訴人甲○○上訴部分，判決如主文第三項所示
    ，並不經言詞辯論為之。
丙、據上論斷，應依刑事訴訟法第三百六十九條第一項前段、第
    三百六十四條、第三百二十九條第二項、第三百四十三條、
    第三百零七條、第三百六十七條、第三百七十二條，判決如
    主文。
中　　華　　民　　國　　96　　年　　3 　　月　　16　　日
                      台灣高等法院台南分院刑事第四庭
                              審判長法官  吳志誠
                                    法官  陳珍如
                                    法官  羅心芳
以上正本證明與原本無異。
自訴人如不服本判決，應於收受本判決後十日內向本院提出上訴
書狀。其未敘述上訴理由者並得於提起上訴後十日內向本院補提
理由書狀（均須按他造當事人之人數附繕本）「切勿逕送上級法
院」。
　　　　　　　　　　　　　　　　　書記官  周美莉
中　　華　　民　　國　　96　　年　　3 　　月　　19　　日
